【裁判字號】    92,台上,1363
【裁判日期】    920320
【裁判案由】    違反著作權法
【裁判全文】
最高法院刑事判決                              九十二年度台上字第一三六三號
    上訴人  台灣高等法院檢察署檢察官
    被  告  甲○○
右上訴人因被告違反著作權法案件，不服台灣高等法院中華民國九十年十月五日第二
審判決（九十年度上訴字第八八二號，起訴案號：台灣桃園地方法院檢察署八十七年
度偵續字第九０號），提起上訴，本院判決如左：
    主  文
原判決撤銷，發回台灣高等法院。
    理  由
本件原判決以公訴意旨略稱被告甲○○明知國賓唱片出版社享有「運命」、「愛的回
航」、「留戀什麼用」、「露水」、「小師哥」、「哈囉！愛揇你就揇」、「你看我
樸樸、我看你霧霧」、「緊蹓跑」、「同齊上戰場」、「已經這呢大」、「草師」、
「異鄉悲戀夢」、「桃花過渡」、「有車弄用無事」、「暗頭仔水蛙」、「台北兄弟
」、「白牡丹」等專業舞曲錄音帶之著作權，竟未經國賓唱片出版社之授權或同意，
與徐盛明（已為判決無罪確定）基於營利之概括犯意聯絡，自不詳時日起，由其任意
大量重製後，於民國八十六年七月間起，在其經營之中壢市○○路一二五號洋生舞蹈
用品社世界，及徐盛明經營之中壢市○○路○段大舞場公開陳列上開重製之錄音帶，
並販賣予不特定人。另意圖販賣借用林羅雲霞在平鎮市○○路○段三二一號舞林嘉茵
舞蹈補習之場地，擺設前開重製之錄音帶，經警查獲等情。因認被告涉犯著作權法第
九十一條第二項之意圖銷售而擅自重製罪嫌。審理結果，以被告犯罪不能證明，而撤
銷第一審判決，改判諭知被告無罪，固非無見。
惟查：(一)按審理事實之法院，對於案內一切證據，除認為不必要者外，均應詳為調查
，然後基於調查所得之心證以為判斷事實之基礎，故證據雖已調查，而尚有其他必要
部分並未調查，仍難遽為被告有利或不利之認定。原判決理由以在被告處所查扣之錄
音帶與告訴人所提出之正版錄音帶，不論從外包裝之顏色、印刷字體、清晰程度均有
不同，分別經第一審與原審勘驗屬實，惟「告訴人以多樣之包裝形態出售均有可能，
是否可單憑此包裝盒之不同（含顏色、字體），即遽認查扣之錄音帶為被告擅自重製
之物品，尚有可疑。又告訴人提出之證人即為告訴人印刷錄音帶包裝之張明賢於本院
調查中結證稱：伊最後為國賓唱片出版社印刷係八十九年十二月間，從十年前即開始
，印刷均未改版過等語，僅可證明該證人張明賢為告訴人印刷之包裝部分未改版，但
不能證明告訴人未委由其他人印刷，是此證人之證詞，尚不能作為不利於被告之證據
。」惟證人張明賢已於原審證明告訴人公司已從十年前即由其代為印刷，均未改版過
。究竟告訴人有無委託他人印製不同之包裝？原判決並未就此與認定被告是否成立犯
罪攸關之事證詳加調查審酌，竟於理由內以推測之詞謂「告訴人以多樣之包裝形態出
售均有可能」、證人張明賢之證言「不能證明告訴人未委由其他人印刷」云云，而為
被告有利之認定，自與證據法則有違，且有應調查之證據未予調查之違法。(二)依被告
及證人紀敦元之供述，被告僅負責對外銷售已包裝完成之錄音帶，所供如果屬實，則
被告所持有者似應為告訴人已包裝完成之整套之錄音帶。但依據在被告處所查扣之物
品，有卡帶一千四百三十四捲，生產工作母帶三十四捲，內、外標籤一批（見八十六
年度偵字第一四五０四號卷第二十一頁扣押物品清單）。除小部分包裝成套外，餘均
為零散之錄音帶，而該生產工作母帶似為重製錄音帶之用，內、外標籤亦屬包裝錄音
帶之用。此部分之物品，被告雖供稱係告訴人之職員紀敦元交付，但為告訴人及紀敦
元所否認。原判決並未調查審認並敘明證據取捨之理由，遽於理由內說明被告所辯「
母帶及標籤是紀敦元放伊處，該等物品是他私下不能報帳的，即放伊處等語，即非無
據，並不因是否查扣有生產母帶及內外標籤而有不同之認定。」云云，而為被告有利
之認定，亦有調查未盡之違法。(三)原判決理由以被告與告訴人間有代售錄音帶之約定
，直至八十六年四月間，雙方發生帳款上之糾紛，被告陸續收回部分原為告訴人所交
付之錄音帶，置於所經營之洋生舞蹈用品世界，即有可能，且參之查扣之時間為八十
六年十月十七日，距彼此有糾紛之時間，相差不久，原收回之貨物，當有可能仍保存
未售盡，應堪採信云云，而為被告有利之認定。惟查被告代為銷售之錄音帶是否均屬
成套之錄音帶？或有如查扣之零散錄音帶？被告與告訴人於八十六年四月間，雙方發
生帳款糾紛前後，被告向告訴人進貨之數量究竟多少？與查扣之錄音帶一千四百三十
四捲，能否合？此與判斷被告是否可能有收回存貨保存而未售盡攸關。原判決均未
調查審認，遽行判決，尚嫌速斷，自難昭折服。檢察官上訴意旨執以指摘原判決不當
，非無理由，應認有發回更審之原因。
據上論結，應依刑事訴訟法第三百九十七條、第四百零一條，判決如主文。
中      華      民      國    九十二    年      三      月     二十     日
                              最高法院刑事第六庭
                                  審判長法官  吳  雄  銘
                                        法官  池  啟  明
                                        法官  石  木  欽
                                        法官  郭  毓  洲
                                        法官  吳  三  龍
      右正本證明與原本無異
                                              書  記  官
中      華      民      國    九十二    年      三      月     二十四   日


司法院資訊處製作；財團法人民間司法改革基金會備份。
